【裁判字號】    98,簡上,665
【裁判日期】    980831
【裁判案由】    詐欺
【裁判全文】
臺灣高雄地方法院刑事判決             98年度簡上字第665號
上  訴  人
即  被  告  甲○○
上列上訴人即被告因詐欺案件，不服本院高雄簡易庭中華民國98
年5 月19日98年度審簡字第412 號所為第一審判決（聲請簡易判
決處刑書案號：臺灣高雄地方法院檢察署97年度偵緝字第2356號
），提起上訴，本院管轄之第二審合議庭改依簡式審判程序，判
決如下：
    主  文
上訴駁回。
甲○○緩刑貳年，緩刑期間內付保護管束。
    事  實
一、甲○○於民國96年間為常志凱（未據檢察官起訴）所雇用，
    竟共同基於為自己不法所有之犯意聯絡，約定由甲○○提供
    由不知情之何鳳英所申辦供其使用之0000000000號行動電話
    及華南商業銀行北台南分行帳號000-0000000000000000號之
    帳戶（下稱華南銀行帳戶）予常志凱，常志凱則於96年12月
    28日、29日間，在不詳地點，以電腦設備連線至網際網路，
    在奇集集免付費廣告網站刊登販售中古電熱水器之廣告，並
    留下常志凱向雅虎奇摩網站所申請之電子信箱lkk315@yahoo
    .com.tw 及前開甲○○所有之行動電話供他人聯絡之方式，
    向不特定人施以詐術，適有乙○○見該廣告後，認為刊登該
    廣告者確有出售電熱水器之意願，撥打前開0000000000號之
    行動電話與常志凱連絡，常志凱即佯稱需先匯款至上開甲○
    ○所有之上開帳戶內云云，乙○○即陷於錯誤，於96年12月
    28、29日分別匯款新臺幣（下同）1,700 元及2,500 元至前
    開甲○○之華南銀行帳戶內，嗣因乙○○並未收到電熱水器
    ，始知受騙而報警查獲。
二、案經苗栗縣警察局頭份分局報告臺灣高雄地方法院檢察署檢
    察官偵查後聲請簡易判決處刑。
    理  由
一、本案被告甲○○所犯為死刑、無期徒刑、最輕本刑為3 年以
    上有期徒刑以外之罪，其於本院審理程序進行中，就被訴事
    實為有罪之陳述，經審判長告知簡式審判程序之旨，並聽取
    當事人之意見後，本院合議庭裁定進行簡式審判程序。
二、訊據被告甲○○於本院審理時對上開犯行坦承不諱，又查：
  (一)0000000000號行動電話係證人何鳳英所申辦供被告使用，上
    開華南銀行帳戶係由被告所申辦並曾於96年間交付證人常志
    凱使用，上開雅虎奇摩網站之電子信箱lkk315@yahoo.com.
    tw係由證人常志凱所申辦等情，業經證人何鳳英、常志凱於
    偵查中證述甚明〔見97年度偵緝字第2356號案卷（下稱：「
    偵二卷」）第57、58頁〕，且有臺灣大哥大行動電話申辦紀
    錄、華南銀行北台南分行97華北存字第508 號函、香港商雅
    虎資訊股份有限公司臺灣分公司97字第01622 號函附申請開
    戶基本資料、資金往來交易明細影本各1 份在卷可查（見偵
    二卷第25、26，警二卷第8 至11頁）；又被害人乙○○於96
    年12月28、29日間，因在奇集集免費廣告網站上，見有販賣
    中古熱水器之廣告，遂與「王先生」以電子郵件信箱lkk315
    @yahoo.com.tw 及行動電話門號0000000000號等方式聯繫，
    並分將1,700 、2,500 元匯入被告前揭華南銀行帳戶中等情
    ，業經被害人於警詢中證述明確（見警二卷第5 、6 頁），
    並有臺灣銀行網路銀行往來明細查詢結果、華南銀行存款往
    來明細表各1 份在卷可查（見警二卷第7 、11頁），是此部
    份事實，均已足信為真。
  (二)又查，證人周沛璇因寵物小狗交由證人常志凱訓練之故，曾
    分別於96年9 月14日、96年12月21日匯款3,000 元及600 元
    至被告申設之前開華南銀行帳戶中，業經證人周沛璇於偵查
    中證述明確（見偵二卷第45頁），且與前開華南銀行帳戶之
    歷史交易紀錄互核相符；又證人常志凱曾於96年12月中旬在
    奇集集網站刊登販賣電熱水器之廣告，而於96年12月14日、
    96年12月21日、96年12月26日、96年12月31日、97年1 月14
    日、97年1 月18日分別以與本案相同之電子郵件信箱即lkk3
    15@yahoo.com.tw 與另案買方潘婉婷聯繫，並於96年12月25
    日開立收據予買方潘婉婷，其中於96年12月14日之電子郵件
    及上開收據中，均經證人常志凱留有本案被告前開之000000
    0000號行動電話作為其聯絡方式等情，亦經證人常志凱於另
    案偵查中（雄檢98年度偵緝字第180 號）基於被告之身份供
    述明確，並有電子郵件列印資料7 份在卷可查（見98年度偵
    緝字第180 號案卷第5 、6 頁，高市警三二分偵字第097000
    3145號案卷第5 至16頁）。是均已足認上開lkk315@yahoo.
    com.tw 之電子郵件信箱、華南銀行帳戶及0000000000 號行
    動電話，於96年12月間顯然仍由被告與證人常志凱共同支配
    掌控中，此亦足以佐證本案係由被告提供華南銀行帳戶、行
    動電話門號予常志凱，由常志凱以上開電子郵件信箱在網路
    上刊登上開販賣熱水器廣告而詐取被害人金錢之事實。
  (三)又按共同正犯，係共同實施犯罪行為之人，在共同意思範圍
    內，各自分擔犯罪行為之一部，相互利用他人之行為，以達
    其犯罪之目的，其成立不以全體均參與實施犯罪構成要件之
    行為為要件；參與犯罪構成要件之行為者，固為共同正犯；
    以自己共同犯罪之意思，參與犯罪構成要件以外之行為，或
    以自己共同犯罪之意思，事前同謀，而由其中一部分人實行
    犯罪之行為者，亦均應認為共同正犯，使之對於全部行為所
    發生之結果，負其責任（最高法院92年度臺上字第2824號判
    決參照）。本案被告係提供其所有之行動電話門號、銀行帳
    戶予其雇主常志凱，而由常志凱刊登販賣熱水器廣告，並要
    求被害人先行匯款至被告之銀行帳戶內，以遂行上開詐欺取
    財犯行，被告雖非直接對於被害人施以詐術之行為人，惟因
    被告受雇於常志凱，其知情常志凱對他人從事上開詐欺財產
    犯罪，仍然提供上開帳戶、行動電話予常志凱作為上開犯罪
    之用，以遂行詐取金錢之結果，則按前揭說明，被告係本於
    以自己實施犯罪之意思，與常志凱共同詐取被害人之金錢，
    屬刑法之共同正犯，自應與常志凱同負詐欺取財罪責無疑。
  (四)至於證人常志凱雖於檢察官偵查及原審調查中均到庭具結作
    證，其於偵查中證稱：被告大約在96年10、11月間曾對伊說
    過其去新堀江逛街時皮包掉了，提款卡就不見了；被告手機
    常常在掉，伊不知道被告什麼時候掉的，沒有在奇集集免費
    廣告網站刊登過廣告等語（見97年度偵緝字第2356號案卷第
    57、58頁）；然於原審調查時則先改稱：伊與被告應該是同
    一天知道被告帳戶及電話遺失之事，那天伊跟被告一起出去
    吃飯，同事鄭瑞明撬開被告及伊房門，當時伊還去大社鄉分
    駐所備案等語，後經法官訊以：「為何你在偵查中陳述被告
    跟你說被告是在新崛江逛街時掉的？」，又改稱：在偵查中
    所述，是因為被告跟伊說應該是在新堀江掉的，事實上發現
    提款卡不見是在被檢察官傳喚後才知道等語（見原審卷第28
    頁），則證人常志凱自身之證詞即反覆不一，有前後矛盾之
    情形，且按證人常志凱上揭說詞，其對於被告在新崛江遺失
    提款卡之事知之甚詳，與被告自身於原審調查中所陳稱：伊
    從未向他人提起皮包與提款卡一併在新堀江遺失等情詞顯有
    矛盾，顯見證人常志凱所述無非係為卸免自身罪責之詞，尚
    難認其所述情節為真實，併予說明。
  (五)綜上，足認被告之自白核與事實相符，得作為認定被告犯罪
    之依據，本案事證明確，其犯行已經證明，應予依法論科。
三、核被告甲○○所為，係犯刑法第339 條第1 項之詐欺取財罪
    。其與共犯常志凱就本件犯行，有犯意聯絡及行為分擔，應
    論以共同正犯。本案原審被告犯罪事證明確，並依刑法第28
    條、第339 條第1 項、第41條第1 項前段，刑法施行法第1
    條之1 等規定，及審酌被告正值青壯，不思以合法手段獲取
    所需，卻以詐術使被害人受有損害，侵害他人之財產法益，
    實非可取，雖其先前並無前科，惟犯後飾詞狡辯，態度不佳
    ，及其犯罪之動機、手段、情節及參與犯罪之程度等一切情
    狀，量處有期徒刑3 月，並依本案犯罪情節、被告之資力、
    智識及教育程度，諭知以新臺幣1 千元折算1 日之易科罰金
    折算標準，其認事用法均無違誤。又按在同一犯罪事實與情
    節，如別無其他加重或減輕之原因，下級審法院量定之刑，
    亦無過重或失輕之不當情形，則上級審法院對下級審法院之
    職權行使，原則上應予尊重。上訴意旨雖以：懇請念及被告
    為無心之過，亦未從中獲得任何實質利益，被告自年幼即自
    力苦讀，原判決之刑罰非被告所能負擔，懇請稍減其刑，予
    被告重生機會等語，指摘原審量刑過重，然經本院審酌以後
    ，認為原審已經充分審酌刑法第57條各款事由，並且詳述考
    量被告犯罪情節、犯後態度等情狀後，認應科處被告有期徒
    刑3 月之理由，是本院認為原審量刑應屬妥適，本案被告上
    訴並無理由，應予駁回。
四、末查，被告前未曾受有期徒刑以上刑之宣告，有臺灣高等法
    院被告前案紀錄表在卷可稽，又被告於犯案當時甫年滿18歲
    ，則其顯因為法治觀念未成熟，因一時失慮，致罹刑章，本
    院審酌被告經此偵查、審判程序及論罪科刑之教訓，理當知
    所警惕，信無再犯之虞，再考量被告犯後之初雖未能坦承犯
    案，惟至本院審理中已承認犯行，並考量被告年紀甚輕，且
    仍半工半讀於學校就學中，如予以執行上開刑罰恐影響其繼
    續學習、進修，及告訴人當庭表示願意給予被告自新之機會
    ，並不對被告追究民事賠償責任等情，有本院98年8 月11日
    準備程序筆錄可稽（參本院簡上卷第37頁），因認所宣告之
    刑以暫不執行為適當，爰併予諭知緩刑2 年，以啟自新。另
    本院考量被告年紀尚輕，可塑性甚高，為確實革除其惡習，
    矯治不正之心態，認有加強對其追蹤、考核及輔導之必要，
    並為確保其繼續履行和解條件，爰併予諭知緩刑期間付保護
    管束，以輔導向善，並觀後效。又本院認為宣告緩刑並付保
    護管束，已足使被告警惕自身行為並改過自新，公訴人請求
    宣告義務勞務，經本院審酌尚無必要，附此敘明。
五、至共犯常志凱所涉犯之共同詐欺等罪嫌，未經檢察官起訴，
    似宜由檢察官另行依法偵辦，併此敘明。
據上論斷，應依刑事訴訟法第455 條之1 第1 項、第3 項、第36
8 條、第364 條、第273 條之1 ，刑法第74條第1 項第1 款、第
93條第1 項，判決如主文。
本案經檢察官丙○○到庭執行職務。
中    華    民    國    98    年    8     月    31    日
                  刑事第八庭    審判長法  官  洪能超
                                      法  官  林建鼎
                                      法  官  陳思帆
不得上訴。
以上正本證明與原本無異。
中    華    民    國    98    年    8     月    31    日
                                      書記官  李宗諺
附錄本判決論罪之法條：
中華民國刑法第339 條第1 項
意圖為自己或第三人不法之所有，以詐術使人將本人或第三人之
物交付者，處5 年以下有期徒刑、拘役或科或併科1 千元以下罰
金。
中華民國刑法施行法第1條之1
中華民國94年1 月7 日刑法修正施行後，刑法分則編所定罰金之
貨幣單位為新臺幣。
94年1 月7 日刑法修正時，刑法分則編未修正之條文定有罰金者
，自94年1 月7 日刑法修正施行後，就其所定數額提高為30倍。
但72年6 月26日至94年1 月7 日新增或修正之條文，就其所定數
額提高為3倍。


司法院資訊處製作；財團法人民間司法改革基金會備份。
